【裁判字號】    96,易,854
【裁判日期】    970123
【裁判案由】    偽造文書等
【裁判全文】
臺灣苗栗地方法院刑事判決               96年度易字第854號
公  訴  人  臺灣苗栗地方法院檢察署檢察官
被      告  乙○○
            丙○○
共      同
選任辯護人  林富華律師
上列被告因偽造文書等案件，經檢察官提起公訴（95年度偵字第
5487號），本院判決如下：
    主  文
乙○○、丙○○共同明知為不實之事項，而使公務員登載於職務
上所掌之公文書，足以生損害於公眾及他人，各處有期徒刑陸月
，如易科罰金，均以銀元參佰元即新臺幣玖佰元折算壹日，各減
為有期徒刑參月，如易科罰金，均以銀元參佰元即新臺幣玖佰元
折算壹日。
    事  實
一、乙○○與丙○○兩人係父子關係。丙○○因清償借款事件，
    與甲○○於民國95年3月8日成立訴訟上和解（本院94年度訴
    字第427號），應自同年5月20日起，按月分20期，每期給付
    甲○○新臺幣（下同）5萬元，此和解依法與確定判決具有
    同一之效力，使丙○○之財產因此處於隨時得受強制執行之
    狀態。詎債務人丙○○於將受強制執行之際，明知其與乙○○間並無金錢借貸行為、其與不知情母親洪春間並無買賣行
    為，竟與乙○○共同基於使公務員登載不實事項於職務上所
    掌公文書及損害債權人之債權之犯意聯絡，由丙○○提供印
    鑑證明、印鑑章、身分證影本及權狀等資料交由乙○○，再
    由乙○○將上開資料及洪春之印章、身分證影本等物，交付
    並委託不知情之地政士王志郎，於95年3月23日將丙○○所
    有竹南段940地號土地、同鎮○○段（下稱天聲段）642-1、
    644-2及926-1地號等土地，以設定普通抵押權之方式處分與
    乙○○，並於95年3月27日將丙○○所有坐落於苗栗縣竹南
    鎮○○段○○段321號建物（門牌號碼為苗栗縣竹南鎮○○
    路167 巷7 號），以買賣之方式處分與洪春，分別向苗栗縣
    竹南地政事務所申辦建物所有權移轉及土地抵押權設定登記
    ，使該所不知情之承辦人員，分別於95年3 月24日及同年3
    月29日將上開設定普通抵押權、買賣等不實事項，登載於職
    務上所掌管之地籍管理電腦資料庫內及建物、土地登記謄本
    等公文書，並據以製發土地所有權狀、他項權利證明書與洪
    春（另經檢察官為不起訴處分確定）及乙○○，而足以生損
    害於債權人甲○○之債權，及地政機關管理地籍資料、製發
    前述土地所有權狀與他項權利證明書等文書之正確性。
二、案經甲○○訴請臺灣苗栗地方法院檢察署檢察官偵查起訴。
    理  由
壹、程序事項：
一、按被告以外之人於偵查中向檢察官所為之陳述，除顯有不
    可信之情況者外，得為證據，刑事訴訟法第159條之1第2項
    定有明文。本件證人蕭林玉珠、乙○○及丙○○於檢察官偵
    查中之供詞，業經具結，有渠等結文3紙在卷為憑（見95年
    偵字第5487號卷第21-23頁），且偵查中檢察官向被告以外
    之人所取得之陳述，原則上均能遵守法律規定，不致違法取
    供，其可信性極高，並無顯有不可信之情況，依上開規定，
    證人蕭林玉珠、乙○○及丙○○於偵訊中之證詞，均得為證
    據。
二、次按刑事訴訟法第159-4條第1款之規定：「除前三條之情形
    外，下列文書亦得為證據：一、除顯有不可信之情況外，公
    務員職務上製作之紀錄文書、證明文書。」，而卷附94年度
    訴字第427號清償借款事件95年3月8日和解筆錄、財政部高
    雄市國稅局財產歸屬資料清單、上開5筆建物及土地登記第2
    類謄本、苗栗縣竹南地政事務所95年10月20日南地所一字第
    0950010321號函所附上開5筆土地、建物登記公務用謄本、
    異動索引及95年3月間申辦登記之申請書複本各1份及上開3
    筆天聲段土地人工作業土地登記簿謄本6份（3筆建地各含重
    測前、重測後謄本），均屬公務員職務上製作之記錄文書、
    證明文書，經本院審酌其作成時之情況，尚無顯有不可信之
    情事，依上開規定，均得為證據。
三、再按刑事訴訟法第159條之5第1項之規定：「被告以外之人
    於審判外之陳述，雖不符前4條之規定，而經當事人於審判
    程序同意作為證據，法院審酌該言詞陳述或書面陳述作成時
    之情況，認為適當者，亦得為證據。」、同條第2項之規定
    ：「當事人、代理人或辯護人於法院調查證據時，知有第
    159 條第1項不得為證據之情形，而未於言詞辯論終結前聲
    明異議者，視為有前項之同意。」，而被告乙○○、丙○○
    於本院審理時，在言詞辯論終結前，未對證人即告訴人甲○○於刑事告訴狀之書面陳述及證人洪春於偵查中向檢察事務
    官之陳述，及卷附童綜合醫院一般診斷書影本1份、不動產
    買賣契約書影本1份、建地並使用權買賣契約書影本2份、道
    路出賣契約影本1份及讓渡書影本1份之證據能力表示異議。
    經本院審酌上開證人甲○○、洪春於審判外之陳述及卷附上
    開文書影本之作成情況，認無不適當之情形，依上述規定，
    亦均得為證據。
貳、實體事項：
一、訊之被告乙○○、丙○○均否認有偽造文書及損害債權之犯
    行，被告乙○○辯稱：「這個土地以前是我買的，我是以我
    兒子的名義買的，丙○○賺錢都沒有拿回來，當時我僅是將
    土地及房子信託在我兒子的名下，我現在只是把那些土地、
    房子從我兒子那邊拿回來而已。」等語；被告丙○○辯稱：
    「這些房地產79年就信託登記在我名下，告訴人94年7月、9
    月就有找黑道來跟我們要錢，就如和解書上面的金額，95年
    2 月時，我父親怕黑道一來，我就把房地產簽給黑道，所以
    我父親經過我的同意，就把我名下的房地產歸還給我父親，
    我認為這樣子沒有違反刑法第214條的規定。」等語；辯護
    人則為被告2人辯稱：「我們認為系爭不動產的所有權移轉
    及抵押權設定行為，就相關主體來論，確有真正要成立買賣
    及設定抵押的行為。事實上這些登記行為之前，早在95年2
    月間，他們就已經終止信託關係，財產回歸，財產要如何處
    理就由乙○○處理，相關人也都知道這件事情，和解筆錄裡
    面談到隨時可以強制執行，對於被告丙○○強制執行的部份
    ，是要在95年5月20日起才有得強制執行的始期，但反觀本
    件有關於土地及房屋登記的日期，是在95年3月間，根本都
    還未到和解書上分期給付始期，這個時間點我們認為是否是
    屬於隨時得受強制執行之際，容有疑問。」等語。經查，
  (一)證人即被告丙○○於偵查中結證稱：「（問：竹南鎮○○路
    167 巷7號建物有買賣給洪春？）是我爸爸處理的我不清楚
    。」、「（問：3月24日有將上開地號土地及另外天聲段3筆
    土地設定抵押權給乙○○？）是我爸爸處理的，我知道這件
    事，3月23日他有跟我拿印章要去辦，他要去辦的時候有跟
    我說，因為這財產是他的，只是登記我姓名，... 」、「
   （問：這5筆不動產總共去地政事務所辦理幾次移轉設定及設
    定抵押權？）是我辦好印鑑證明交給我父親，我父親請王志
    郎代書處理，登記時間我不知道。」、「（問：95.08.15、
    95.10.26詢問筆錄，所述實在否？）實在。」等語（以上參
    95年度他字第481 號卷第19、79頁，95年偵字第5487號卷第
    19、21頁）；渠於本院審理時供稱：「（問：321 建號建物
    在你過戶給你母親之前，市價多少？）我不知道。」、「（
    問：建物的基地市價多少？）我也不知道。」、「（問：其
    他三筆土地設定抵押權給你父親，市價多少？）我不知道。
    」、「（問：你既然都不知道市價，你怎麼如何跟你父親清
    償以前的撫養費、生活費、教育費？）我自己可以算。」、
    「（問：苗栗縣竹南鎮○○段○○段940 地號土地上面有設
    定第一順位抵押權給銀行嗎？）我不知道，都是我父親在負
    責，這些不動產都是由我父親信託，這些不動產，他要作不
    動產買賣，做一些家用，所以這些不動產的處理都交由我父
    親處理，我純粹在唸書。」等語（以上參本院審卷97年1 月
    9 日審判筆錄第8 、9 頁）。
  (二)證人即被告乙○○於偵查中結證稱：「（問：對於剛剛丙○○說的是否實在？）實在。」、「（問：為何要這樣作？）
    丙○○的這些財產是我給他，當初的時候要給他的，但是丙○○的太太杜英芬及丈母娘甲○○他們全家都被丙○○養，
    我為了顧及我老年生活及我照顧我太太所以我要將財產要回
    來。」、「（問：所以沒有買賣行為事實？）沒有，因為以
    前也是我的錢買的。」、「（問：3月24日你有借錢1000萬
    元給丙○○？）丙○○花我的錢不只1千萬，他們在美國讀
    書花我不只1千萬。」、「（問：系爭5筆不動產的移轉登記
    及抵押登記是何時辦的？共辦理幾次？是委託代書辦的？）
    我就是將所有的資料一次交給王志郎辦理上開登記。洪春的
    部分也是我交給王志郎辦的。時間是在95年3月份。」、「
    （問：所以3月份並無買賣的事實，但是你卻到地政機關登
    記為丙○○將房子賣給洪春？）有。」、「（問：有無證據
    證明丙○○房屋賣給洪春？）沒有。」、「（問：為何房子
    登記洪春名下？）因洪春病重，怕將來無財產過活，且因丙○○薪水被人查封，我怕丙○○以後不扶養我，丙○○也有
    寫讓渡書。」、「（問：你知道丙○○欠甲○○的錢嗎？）
    我去年知道，我也知道江有提民事訴訟，後來達成和解，和
    解金是我付的。」、「（問：95.08.15、95.10.26、95.12.
    19、96.04.27詢問筆錄，所述實在否？）實在。」等語（以
    上參95年度他字第481號卷第19、80、81頁，95年偵字第548
    7號卷第6、15、19、22頁）；渠於本院審理時供稱：「（問
    ：你有何證據證明你於74年用信託登記的方式登記在被告丙○○的名下？）他那時候沒有能力賺錢，我把名字登記在我
    兒子的名下。」、「（問：你兒子既然沒有能力賺錢，而且
    那時候差不多22歲，還在唸書，他有能力管理這些房地產嗎
    ？）沒有能力。」、「（問：你有跟這其他5位子女要撫養
    費用、生活費用、教育費用嗎？）有，他們都會1萬或是5千
    元給我用，有時候出國他們都會拿錢給我。」、「（問：其
    他5位子女有像這位被告丙○○把他的不動產設定抵押或是
    過戶給你嗎？）沒有。」（以上參本院97年1月9日審判筆錄
    第7、8頁）。
  (三)證人洪春於偵查中向檢察事務官證稱：「（問：提示1份建
    物移轉登記申請書，是否是你授權乙○○所為？）是。」、
    「（問：何時同意？）乙○○今年初有跟我說房子登記你名
    下。」、「（問：印章是你交給乙○○？）是。」、「（問
    ：為何房子登記你名下？）不知。」、「（問：乙○○說什
    麼你都說好？）是。」等語（以上參95年偵字第5487號卷第
    5 、6頁）。
  (四)證人蕭林玉珠於偵訊中結證稱：「（問：卷附讓渡書，這是
    你簽名的嗎？）是。是我本人簽的。」、「（問：你知道讓
    渡書內容真意嗎？）我不知道。」、「（問：為何要寫讓渡
    書？）因為丙○○賺錢都不拿回家裡，我希望我的房子過戶
    到乙○○的名字，這去年3月間的事情。」、「（問：讓渡
    房子及土地實情是買賣嗎？）這間房子原本是乙○○過戶給
    丙○○的，後來因為乙○○要將房子要回去，乙○○有沒有
    付錢我沒有問。」、「（問：你知道丙○○欠他岳母50 萬
    元嗎？）這我知道。」、「（問：你何時知道的？）我去年
    就知道了。」等語（以上參95年偵字第5487號卷第18頁）。
  (五)是由證人即被告乙○○、丙○○、洪春及蕭林玉珠之證述，
    並審酌證人即告訴人甲○○於刑事告訴狀之指訴，復參酌卷
    附不動產買賣契約書影本1份、建地並使用權買賣契約書影
    本2份、道路出賣契約影本1份及讓渡書影本、上開3筆天聲
    段土地人工作業土地登記簿謄本6份、財政部高雄市國稅局
    財產歸屬資料清單、94年度訴字第427號清償借款事件95年3
    月8日和解筆錄、上開5筆建物及土地登記第2類謄本、苗栗
    縣竹南地政事務所95年10月20日南地所一字第09500103 21
    號函所附上開5筆土地、建物登記公務用謄本、異動索引及
    95年3月間申辦登記之申請書複本各1份，暨童綜合醫院一般
    診斷書、洪春之中華民國身心障礙手冊影本各1份（以上參
    本院審卷96年11月8日準備程序筆錄之後，95年他字第481號
    卷第5-13、23、27-77頁），及本院依職權調取臺灣新竹地
    方法院95年度竹簡字第1198號相關卷宗3份，可知上開竹南
    段321號建物、竹南段940地號土地及3筆天聲段土地，係由
    被告乙○○分別於74年及79年間出資向林瑞發等人購買後，
    為贈與被告丙○○而將上開不動產分別於購買同年即移轉登
    記與被告丙○○所有，迄95年3月份前除有裁判分割土地之
    情外，均未有發生移轉所有權之情事。嗣被告丙○○與告訴
    人甲○○因清償借款事件發生民事糾紛，渠並曾因此遭林金
    成、戴志旭2人脅迫討債（林金成、戴志旭2人所犯強制罪部
    分，業經臺灣新竹地方法院以95年度竹簡字第1198號判決，
    判處拘役40日確定），被告丙○○、乙○○唯恐上開不動產
    遭告訴人日後聲請強制執行或以他法取償，遂計畫替被告丙○○脫產，即於95年3月2日由被告丙○○簽立將上開5筆不
    動產讓與乙○○、洪春之讓渡書，並於95年3月8日被告丙○○與告訴人甲○○成立訴訟上和解，而使告訴人甲○○取得
    與確定判決同一效力之執行名義，被告乙○○之財產於斯時
    處於即將受強制執行之狀態後，被告乙○○、丙○○即共同
    意圖損害債權人甲○○之債權，由被告丙○○提供印鑑證明
    、印鑑章、身分證影本及權狀等資料交由被告乙○○，再由
    被告乙○○向患有精神分裂重大疾病且不知原委之妻子洪春
    索取印章後，即將上開資料及洪春之印章、身分證影本等物
    ，交付並委託不知情之地政士王志郎，於95年3月23日將丙○○所有竹南段940地號土地、同鎮○○段642-1、644-2及
    926-1地號等土地，以設定普通抵押權之方式處分與乙○○
    。並於95年3月27日將丙○○所有坐落於苗栗縣竹南鎮○○
    段○○段321號建物（門牌號碼為苗栗縣竹南鎮○○路165巷
    7號），以買賣之方式處分與洪春，且分別向苗栗縣竹南地
    政事務所申辦建物所有權移轉及土地抵押權設定登記，使該
    所不知情之承辦人員，分別於95年3月24日及同年3月29日將
    上開設定普通抵押權、買賣等不實事項，登載於職務上所掌
    管之地籍管理電腦資料庫內及建物、土地登記謄本等公文書
    ，並據以核發土地所有權狀及他項權利證明書。而前述行為
    實足以生損害於告訴人甲○○之債權，及地政機關地籍管理
    資料、製發前述土地所有權狀與他項權利證明書等文書之正
    確性。事後被告丙○○果於95年5月20日未依和解內容支付
    第1期欠款5萬元，且告訴人甲○○為對被告丙○○強制執行
    ，乃向財政部高雄市國稅局調取其名下財產資料及土地、建
    物登記謄本時，始悉上情，應為本件案發之經過。
  (六)至被告乙○○、丙○○辯稱當初係將上開5筆不動產信託登
    記與被告丙○○，而非贈與乙節。按稱信託者，謂委託人將
    財產權移轉或為其他處分，使受託人依信託本旨，為受益人
    之利益或為特定之目的，管理或處分信託財產之關係，信託
    法第1條定有明文。至85年1月26日信託法公布施行前，所謂
    信託行為，係指委託人為自己或第三人之利益，以一定之財
    產為信託財產，將之移轉於受託人，由受託人管理或處分，
    以達成一定經濟上或社會上目的之行為。故信託行為雖非法
    定要式行為，無以訂立書面契約為必要，惟仍須基於委託人
    與受託人之合意，方能成立（最高法院94年度台上字第709
    號民事判決意旨可參），是信託關係以受託人依信託本旨及
    目的，對信託財產為積極之管理或處分行為契約要素，且委
    託人與受託人間須有信託之合意，方能成立信託契約。經查
    ，被告乙○○辯稱渠與被告丙○○間就上開不動產存有信託
    關係，但未舉出任何證據以實其說，且被告丙○○對上開不
    動產並無管理能力，亦未於95年3月23日前有任何管理或處
    分行為之事實，業據被告丙○○、乙○○於本院審理時供稱
    屬實，已如前述。況被告乙○○亦於偵查中自承上開不動產
    係渠購買要給被告丙○○等情亦如前述，由此足見被告2人
    間就上開不動產並無成立信託契約合意，而係被告乙○○贈
    與被告丙○○之事實，應可認定。辯護人上開辯護意旨，容
    有誤會，尚不能作為對被告2人有利之認定。
  (七)至辯護人辯稱上開執行名義附期限條件，於95年5月20日和
    解金額第1次付款期限屆至前，不得強制執行，則被告行為
    時尚未處於將受強制執行之際乙節。按刑法第356條損害債
    權罪之成立，固以其損害行為在「將受強制執行之際」為要
    件，然所謂將受強制執行之際，係指債權人對債務人取得執
    行名義起，至強制執行程序完全終結前之期間而言，亦即債
    權人業已取得執行名義，而隨時可以聲請執行之情形（最高
    法院30年度刑庭庭長決議、最高法院53年度第5次民、刑庭
    總會會議決議可參）。是本件被告丙○○與告訴人甲○○於
    95年3月8日成立訴訟上和解，依民事訴訟法第380條第1項規
    定，該和解與確定判決有同一之效力，且屬強制執行法第4
    條第1項第3款規定之執行名義，揆諸上開說明，被告丙○○
    自95年3月8日起即處於將受強制執行之際，是辯護人上開辯
    解，容有誤解，亦不得作為對被告2人有利之認定。
  (八)綜上，被告乙○○、丙○○所辯均屬事後卸責之詞，不能採
    信。此外，復有卷附不動產買賣契約書影本1份、建地並使
    用權買賣契約書影本2份、道路出賣契約影本1份及讓渡書影
    本、上開3筆天聲段土地人工作業土地登記簿謄本6份、財政
    部高雄市國稅局財產歸屬資料清單、94年度訴字第427號清
    償借款事件95年3月8日和解筆錄、上開5筆建物及土地登記
    第2類謄本、苗栗縣竹南地政事務所95年10月20日南地所一
    字第09500103 21號函所附上開5筆土地、建物登記公務用謄
    本、異動索引及95年3月間申辦登記之申請書複本各1份，暨
    童綜合醫院一般診斷書、洪春之中華民國身心障礙手冊影本
    各1份（以上參本院審卷96年11月8日準備程序之後，95年他
    字第481號卷第5-13、23、27-77頁），及本院依職權調取臺
    灣新竹地方法院95年度竹簡字第1198號相關卷宗3 份在卷可
    佐。本件事證明確，被告乙○○、丙○○2 人使公務員登載
    不實及損害債權之犯行，均堪認定。
二、新、舊法比較：
  (一)查被告乙○○、丙○○為上開行為後，刑法於94年1月7日修
    正通過、於94年2月2日公布，於95年7月1日施行，其中修正
    第2條、第28條、第33條、第41條、第55條等規定。按行為
    後法律有變更者，適用行為時之法律，但行為後之法律有利
    於行為人者，適用最有利於行為人之法律，刑法第2條第1項
    定有明文。此條規定係規範行為後法律變更所生新舊法律比
    較適用之準據法，本身尚無比較新舊法之問題，應一律適用
    裁判時之刑法第2條規定以決定適用之刑罰法律。又以本次
    刑法修正之比較新舊法，應就罪刑有關之共犯、未遂犯、想
    像競合犯、牽連犯、連續犯、結合犯，以及累犯加重、自首
    減輕暨其他法定加減原因（如身分加減）與加減例等一切情
    形，綜其全部罪刑之結果而為比較，此有最高法院95年度第
    8次刑庭會議決議可資參照。經查：
  (1)刑法第214 條使公務員登載不實罪、第356 條損害債權罪，
    法定刑均得處銀元5 百元以下罰金，據修正後刑法施行法增
    訂第1 條之1 ：「中華民國94年1 月7 日刑法修正施行後，
    刑法分則編所定罰金之貨幣單位為新臺幣。94年1 月7 日刑
    法修正時，刑法分則編未修正之條文定有罰金者，自94 年1
    月7 日刑法修正施行後，就其所定數額提高為30倍。但72年
    6 月26日至94年1 月7 日新增或修正之條文，就其所定數額
    提高為3 倍」及刑法第33條第5 款修正為：「主刑之種類如
    下：五、罰金：新臺幣1千元以上，以百元計算之。」，是
    依修正後之法律，刑法上開2罪所得科處之罰金刑最高額維
    持不變，最低額則提高為新臺幣1千元，是比較修正前、後
    之刑罰法律，自以被告2人行為時關於科處罰金刑之法律較
    有利。
  (2)刑法第28條共犯之規定，於94年2 月2 日修正公布前之規定
    為：「二人以上共同實施犯罪之行為者，皆為正犯」，修正
    施行後之規定則為：「二人以上共同實行犯罪之行為者，皆
    為正犯」，揆諸本條之修正理由係為釐清陰謀共同正犯、預
    備共同正犯、共謀共同正犯是否合乎本條規定之正犯要件。
    而本案被告乙○○、丙○○共同透過不知情之王志郎實行使
    公務員登載不實之犯行，均屬間接正犯，則適用修正後之刑
    法第28條規定論擬，並未較有利於被告2人。至其中刑法第
    356 條損害債權犯行，本案被告乙○○因無債務人身分，而
    與有身分之被告丙○○共犯上開犯行，應依刑法第31條第1
    項規定論以共同正犯。而刑法第31條第1項除文字修正外，
    尚增訂但書「但得減輕其刑」，自以修正後之規定較有利於
    被告乙○○。
  (3)再按被告2人行為後，刑法第55條後段之牽連犯規定亦於94
    年2月2日修正公布刪除，是於新法修正施行後，被告所為使
    公務員登載不實犯行及損害債權之犯行，即須分論併罰。比
    較新舊法之規定，修正後之規定對於被告2人較為不利，依
    刑法第2條第1項之規定，自應適用行為時且較有利於被告之
    法律，即修正前刑法第55條後段之規定，從較重之一罪予以
    論處。
  (4)經綜合上述各條文修正前、後之比較，揆諸前揭最高法院決
    議及修正後刑法第2條第1項規定之「從舊、從輕」原則，關
    於正犯、罰金刑、牽連犯等項，應適用被告2人行為時之法
    律，即修正前刑法之相關規定，較為有利，而刑法第31 條
    第1項部分，基於整體適用原則，即應一併適用修正前規定
    論擬。
三、核被告乙○○、丙○○所為，均係犯刑法第214條之使公務
    員登載不實罪及同法第356條之損害債權罪。被告2人就上開
    犯行，有犯意聯絡及行為分擔，縱被告乙○○對告訴人甲○○並無負擔債務，不具刑法第356條規定之身分，但渠既與
    有債務人身分之被告丙○○共同實行上開犯行，仍應依刑法
    第28條、第31條第1項前段規定，同論以損害債權及使公務
    員登載不實之共同正犯。又被告2人利用不知情之王志郎實
    行犯罪，就使公務員登載不實、損害債權部分均屬間接正犯
    。至被告2人所為損害債權犯行及使公務員登載不實犯行，
    係以登載不實為手段，損害債權為目的，二犯行間有方法、
    目的之牽連關係，應依修正前刑法第55條牽連犯之規定，從
    一重之使公務員登載不實之罪論處。爰審酌被告乙○○、丙○○2人智識程度甚高，卻不思依約償債，圖使丙○○脫產
    避債，造成債權人甲○○之債權100萬元因此追償不易，並
    使地政機關地籍管理登錄資料失真所生之危險及損害，且被
    告2人犯後矢口否認犯行，足見渠等犯罪後態度不佳，及犯
    罪之手段等一切情狀，分別量處如主文所示之刑，並均諭知
    易科罰金之折算標準，以示懲儆。另被告2人行為時之修正
    前刑法第41條第1項前段規定：「犯最重本刑為5年以下有期
    徒刑以下之刑之罪，而受6個月以下有期徒刑或拘役之宣告
    ，因身體、教育、職業、家庭之關係或其他正當事由，執行
    顯有困難者，得以1元以上3元以下折算1日，易科罰金」，
    又依95年5月17日修正前罰金罰鍰提高標準條例第2條規定，
    就其原定數額提高為100倍折算1日，則被告行為時之易科罰
    金折算標準，應以銀元300元折算1日，經折算為新臺幣後，
    應以新臺幣900元折算為1日；惟修正後刑法第41條第1項前
    段則規定：「犯最重本刑為5年以下有期徒刑以下之刑之罪
    ，而受6個月以下有期徒刑或拘役之宣告者，得以新臺幣1千
    元、2千元或3千元折算1日，易科罰金」；比較修正前、後
    之易科罰金折算標準，以修正前之刑法規定，較有利於被告
    2人，則依刑法第2條第1項前段，應適用修正前刑法第41條
    第1項前段及修正前罰金罰鍰提高標準條例第2條等規定，定
    其易科罰金之折算標準，附此敘明。再查中華民國96年罪犯
    減刑條例於95年7月4日公布，於96年7月16日施行。按犯罪
    在中華民國96年4月24日以前者，除中華民國96年罪犯減刑
    條例另有規定外，依下列規定減刑：……有期徒刑、拘役或
    罰金，減其刑期或金額2分之1；犯最重本刑為5年以下有期
    徒刑之刑之罪，依本條例規定減為6月以下有期徒刑、拘役
    者，應於減刑裁判時，併諭知易科罰金折算之標準；又依本
    條例應減刑之罪，未經判決確定者，於裁判時，減其宣告刑
    ，並應於判決主文同時諭知其宣告刑及減得之刑，中華民國
    96年罪犯減刑條例第2條第1項第3款、第9條、第7條第1項、
    第2項分別定有明文。查被告乙○○、丙○○係於95年3月間
    犯本件犯行，爰依上開規定，就被告2人所犯之罪，併予減
    其等宣告刑2分之1，故各自減為如主文所示之刑，併依修正
    前刑法第41條第1項前段及95年5月17日修正前罰金罰鍰提高
    標準條例第2條，諭知易科罰金之折算標準。
據上論斷，應依刑事訴訟法第299第1項前段，刑法第2條第1項前
段、第28條、第214條、第356條，修正前刑法第31條第1項、第
55條、第41條第1項前段，刑法施行法第1條之1，修正前罰金罰
鍰提高標準條例第2條，現行法規所定貨幣單位折算新臺幣條例
第2條，中華民國96年罪犯減刑條例第2條第1項第3款、第7條第
1項、第2項、第9條，判決如主文。
本案經檢察官陳佞如到庭執行職務。
中    華    民    國    97    年    1     月    23    日
                  刑事刑三庭審判長法  官  柳章峰
                                  法  官  林佩儒
                                  法  官  呂曾達
以上正本證明與原本無異。
如不服本判決，應於判決送達後10日內向本院提出上訴狀（應抄
附繕本），其未敘述上訴理由者，應於上訴期間屆滿後20日內補
提理由書狀於本院，上訴於臺灣高等法院臺中分院。告訴人或被
害人如對於本判決不服者，應具備理由請求檢察官上訴，其上訴
期間之計算係以檢察官收受判決正本之日期為準。
                                  書記官  許千士
中    華    民    國    97    年    1     月    24    日
附錄本案論罪法條：
刑法第214條、第356條。
中華民國刑法第214條
（使公務員登載不實罪）
明知為不實之事項，而使公務員登載於職務上所掌之公文書，足
以生損害於公眾或他人者，處3 年以下有期徒刑、拘役或5 百元
以下罰金。
中華民國刑法第356條
（損害債權罪）
債務人於將受強制執行之際，意圖損害債權人之債權，而毀壞、
處分或隱匿其財產者，處2 年以下有期徒刑、拘役或5 百元以下
罰金。


司法院資訊處製作；財團法人民間司法改革基金會備份。
